【裁判字號】    97,審聲,1484
【裁判日期】    971124
【裁判案由】    聲明異議
【裁判全文】
臺灣高雄地方法院民事裁定            97年度審聲字第1484號
異  議  人  甲○○
即債務人
相  對  人  丙○○
即拍定人
代  理  人  乙○○
上列當事人間清償債務事件，異議人對於中華民國97年7 月29日
本院民事庭司法事務官所為95年度執字第82583 號裁定提出異議
，本院裁定如下：
    主  文
異議駁回。
    理  由
一、異議意旨略以：原為伊所有坐落高雄縣岡山鎮○○段第41-1
    6 地號土地，權利範圍萬分之71，及其上建號2667即門牌號
    碼為高雄縣岡山鎮○○路58號10樓之3 房屋暨建號2711共同
    使用部分，權利範圍萬分之76（下稱系爭房地），於民國96
    年9 月7 日由相對人拍定，原裁定以查封當時租賃期間早已
    屆滿，系爭房屋係由債務人自用，拍賣公告縱載為不點交，
    該拍賣條件亦不影響拍定人依法享有之權利，即應點交予拍
    定人為由駁回聲明異議，惟鈞院於拍賣期間均未除去租賃關
    係，依台灣高等法院93年度座談會民執25號決議：不動產在
    拍賣時，承租人嗣租賃關係雖於拍定時屆滿，拍賣公告記載
    不點交，拍定人亦不得向執行法院聲請點交，執行法院駁回
    其異議，並無理由。為此求為撤銷原裁定，以維權益等語。
二、按強制執行事件，由法官或司法事務官命書記官督同執達員
    辦理之。本法所規定由法官辦理之事項，除拘提、管收外，
    均得由司法事務官辦理之。強制執行法第3 條及法院組織法
    第17-2條分別定有明文。又司法事務官處理事件所為之處分
    ，與法院所為者有同一之效力。當事人對於司法事務官處理
    事件所為之終局處分，得於處分送達後10日之不變期間內，
    以書狀向司法事務官提出異議。司法事務官認前項異議有理
    由時，應另為適當之處分；認異議為無理由者，應送請法院
    裁定之。法院認第一項之異議為有理由時，應為適當之裁定
    ；認異議為無理由者，應以裁定駁回之。前項裁定，應敘明
    理由，並送達於當事人。民事訴訟法第240-3 條及第240-4
    條亦定有明文。本件異議人對於民事執行處司法事務官所為
    之執行處分異議，司法事務官認為異議無理由，乃送由法院
    裁定，核無不合，合先敘明。
三、次按債務人應交出之不動產，現為債務人占有或查封後為第
    三人占有者，執行法院應解除其占有，點交於買受人或承受
    人，強制執行法第99條第1 項定有明文。準此，債務人之不
    動產，於查封時雖為獨立之第三人所占有，嗣債權人依法承
    受或其他之人依法拍定買受後，聲請點交時，如該不動產僅
    為執行債務人及其一般繼承人所占有，或執行債務人之受僱
    人、學徒與其他類此關係之占有輔助人所占有，或查封後其
    他第三人占有不動產，執行法院俱應解除其占有，點交於買
    受人或承受人。至於拍賣公告上所載「拍定後不點交」之拍
    賣條件，僅係促請應買人注意之任意事項，應買人得依法聲
    請閱覽查封筆錄以明實情，而決定應買之價格，尚不能以拍
    賣公告記載「拍賣後不點交」之條件即謂承受人當然不得聲
    請點交（臺灣高等法院86年度抗字第1348號民事裁定要旨及
    台灣高等法院暨所屬法院95年度法律座談會民執類提案第10
    號參照）。
四、經查，系爭房地於96年3 月22日經執行債權人林張銀花之代
    理人林德徐引導至現場查封，有查封筆錄在卷可稽。又本件
    異議人與訴外人任捷特間就系爭房地所成立之租賃關係，期
    間自94年8 月1 日起至95年7 月31日止，租金每月新台幣（
    下同）8,000 元，押租金16,000元。另異議人和訴外人吳雅
    玲就系爭房地附屬之編號53號停車位所成立之租賃關係，期
    間則自95年1 月1 日起至12月31日止，租金每月2,000 元。
    有租賃契約書兩份附卷可憑。本院民事執行處乃於系爭房地
    之拍賣公告上加註：拍定後建物與車位均不點交之條件。嗣
    於96年9 月7 日第三次拍賣期日，由相對人拍定。本院並於
    96年10月2 日核發系爭房地之不動產權利移轉證書，相對人
    乃於96年10月22日具狀，以系爭房地之租賃關係已因租期屆
    滿而消滅，現由異議人即債務人占有為由，聲請點交，本院
    民事執行處並於97年6 月25日至系爭房地履勘完畢，有執行
    筆錄附卷可稽。是依上開租賃契約所載之租賃期間早已於本
    院民事執行處在96年3 月22日現場查封時屆滿，異議人復於
    97 年4月8 日陳報續（一）狀自承：「查封登記日（95年12
    月5 日），當時已非租賃期間，承租人並未占有使用系爭房
    地及停車位，故本件不點交之條件與拍定人所主張之判例情
    形不同」等語（見執行二卷第48頁），由此足見，系爭房地
    於查封當時，並未有租賃關係存在，此外復無第三人占有之
    情形，自與拍定後不點交之條件不符。縱本院拍賣公告仍記
    載租賃關係存在及加註拍定後不點交之條件，惟此僅屬促請
    應買人注意之任意事項，使應買人得以評估調查確實之情形
    供為投標價格之參考，非謂因此拍定人即當然不得於拍定後
    ，依當時標的物之實際占用情形聲請點交。嗣經本院現場履
    勘結果，亦未見承租人或其他第三人在場占有使用系爭房地
    ，異議人即債務人亦不否認系爭房地現由其占有中，綜上各
    節，相對人主張系爭房地現由債務人占有，聲請本院民事執
    行處定期點交系爭房地，自非無據。從而，執行法院認系爭
    房地現由異議人即債務人占有，符合前揭強制執行法第99條
    第1 項之點交要件，而定期執行點交，並駁回異議人之聲明
    異議，自無違誤。異議意旨指摘原裁定不當，求予廢棄，為
    無理由，應予駁回。
五、據上論結：本件異議為無理由，依強制執行法第3 條、第30
    條之1 、民事訴訟法第240 條之4 第3 項後段，裁定如主文
    。
中    華    民    國    97    年    11    月    24    日
                  民事第二庭法  官  蘇姿月
以上正本證明與原本無異。
如不服本裁定應於送達後10日內向本院提出抗告狀，並繳納裁判
費新台幣1,000元。
中    華    民    國    97    年    11    月    24    日
                            書記官  陳美月


司法院資訊處製作；財團法人民間司法改革基金會備份。
